【裁判字號】    91,易,121
【裁判日期】    900227
【裁判案由】    詐欺
【裁判全文】
臺灣臺中地方法院刑事判決                          九十一年度易字第一二一號
    公  訴  人  台灣台中地方法院檢察署檢察官
    被      告  甲○○
右列被告因詐欺案件，經檢察官提起公訴（九十年度偵字第二二七三六號），本院判
決如左：
    主  文
甲○○意圖為自己不法之所有，以詐術使人將本人之物交付，處有期徒刑參月，如易
科罰金，以參佰元折算壹日。
    事  實
一、甲○○明知本身未領有建築師證書，亦非在專科以上學校修習建築、室內設計或
    空間設計之科、系、所畢業，復不曾在專科以上學校修習有關建築、室內設計或
    空間設計之學分，更未領有「專業施工技術人員」登記證，僅只參加過「中華民
    國室內設計協會」為期二週之「室內設計研習」，根本不具有「專業設計技術人
    員」、抑或「室內設計師」專業能力，因而未獲有資格合格證明書；其於受僱「
    格崴有限公司」（以下簡稱格崴公司）期間（八十九年八月一日起），只能擔任
    「採購」人員一職，不得兼涉「室內設計」事務。甲○○於民國八十九年七月下
    旬，經丙○○之岳母吳環芝轉知丙○○欲就位於「台中縣大肚鄉○○路○段二○
    三號一弄八十二號」自宅二、三樓進行室內裝潢（裝修）之整體設計與裝修施工
    工程，詎竟萌生為自己不法所有之意圖，乃前來丙○○住處與其夫妻洽商、研討
    ，而多次或以電話、或當面向其等佯稱：其係台北市某設計公司之「室內設計師
    」、在台北設計界相當有名氣，可包攬承作該件「室內裝潢（裝修）」之整體設
    計與裝修施工工程等語；繼於同年九月間提出其所完成之「室內裝潢（裝修）」
    （包括二、三樓之「木作」與「水電」兩部分）之裝修平面圖及估價單各一份予
    丙○○，致丙○○誤信甲○○確具有「室內設計師」之專業能力與資格，且價格
    尚稱合理，因而同意以新台幣（下同）五十一萬九千元之報酬（涵括設計費、工
    料、工資）委託甲○○承攬二、三樓「室內裝潢（裝修）」（包括「木作」與「
    水電」兩部分）之整體設計與裝修施工工程等工作內容。嗣即由甲○○委由不知
    情之父親乙○○帶領不知情之鄭志煌、張隆吉自同年十月九日起依據甲○○之指
    示與裝修平面圖說前來現場先自「三樓─木作部分」開始施作，惟施工月餘已過
    半，現場實體略具雛形後，丙○○方才發現半成品非但均已走樣、品質不良、瑕
    疵諸多，且不符原本設計理念與圖樣，完成後將不堪實際使用所需，遂多次向甲○○要求即行改善；然甲○○因欠缺改正缺失、彌補善後之專業能力，故均置之
    不理，任由乙○○與丙○○溝通而繼續施作，但乙○○亦欠缺改正缺失之室內設
    計專業能力。俟至八十九年十二月十九日，乙○○宣稱「三樓─木作部分」已施
    工完竣，實則木造窗戶、書桌、電腦桌、電視展示櫃、衣櫃、床組、電路線等均
    已與原設計理念與圖樣不符，且品質不良、瑕疵諸多，不堪實際使用所需，丙○○遂不敢再要求「二樓─木作部分」、「三樓─水電部分」繼續施作。甲○○則
    先後於八十九年十一月三日、十二月十五日、九十年一月三日，至上址向丙○○
    請領設計與裝修施工款項，丙○○不堪其擾，遂於催討當日分別簽發廿五萬元（
    發票日八十九年十一月五日）、十五萬元（發票日八十九年十二月十五日）、九
    萬六千元（發票日九十年一月十九日）之支票各一紙，屆期並均已提示兌現。但
    甲○○嗣後仍未依要求進行瑕疵之改善、補修，丙○○幾經查訪得悉甲○○並非
    「室內設計師」，而知受騙，致受有財產上之損害。
二、案經被害人丙○○訴請臺灣臺中地方法院檢察署檢察官偵查起訴。
    理  由
一、訊據被告甲○○固供承係被害人丙○○之岳母介紹伊本件裝潢工程，伊與丙○○
    電話聯繫後，有前往現場洽商、討論如何施工，並依丙○○夫妻說明而製作室內
    設計圖，且於三樓施作完成後，伊分三次前往收取工資四十九萬六千元。惟矢口
    否認上開犯行，辯稱：伊從來沒有對被害人丙○○夫妻或岳母說過伊具有「室內
    設計師」資格；雖然伊不具備「室內設計師」資格，但伊有從事室內設計多年的
    經驗，並領有結業證書，伊只告訴他們伊做這一行已有十多年的經驗，並沒有欺
    騙他們來承包本件工程云云。惟查：
（一）右揭事實，業據告訴人丙○○指訴綦詳，並經證人朱皓維、吳環芝於本院審理
      時結證明確，且有被告甲○○最初所繪製、書具之「裝修平面圖」與「估價單
      」（設計、估價內容包括「二樓─木作」、「三樓─木作」、「三樓─水電」
      三部分，總估價為五十一萬九千元）影本各一份，被告甲○○嗣後提出所繪製
      、書具之「詳細圖」、「立體圖」、「剖面圖」（包括母子床組、半高櫃、高
      櫃等）、「燈具報價單」與「燈具建議表」、「完工估價單」（只「三樓─木
      作」部分）影本各一份，被告甲○○任職「格崴公司」之「採購」名片影本一
      張，支票存根影本三份，格崴公司負責人方文杰現場實作估價單（「三樓─木
      作」完成部分：三十三萬零九百餘元）影本一份，現場完工照片廿二幀，「美
      耐敏家具事業有限公司．常宏裝潢工程設計公司」之「報價單」與「平面配置
      圖」（「二、三樓─木作」：三十萬餘元）影本一份等附卷可稽。
（二）按「建築物室內裝修管理辦法」第三條規定：「本辦法所稱室內裝修，指固著
      於建築物構造體之天花板、內部牆面或高度超過一點二公尺固定於地板之隔屏
      或兼作櫥櫃使用之隔屏之裝修施工或分間隔之變更。但不包括壁紙、壁布、窗
      簾、家具、活動隔屏、地氈等之黏貼及擺設」，告訴人前揭住處三樓實質上確
      已進行「室內裝修」之設計與施工等工作，已如前述；再比較被告最初所繪製
      、書具之「裝修平面圖」、「估價單」與「美耐敏家具事業有限公司．常宏裝
      潢工程設計公司」之「報價單」、「平面配置圖」，二者於形式與實質內容上
      並無軒輊，是被告顯已從事「室內裝修」自明；又依據「建築物室內裝修管理
      辦法」第五條、第十四條規定，暨台北市室內設計裝修商業同業公會函文，及
      台北縣、桃園縣、雲林縣、嘉義市、台南縣、高雄縣室內設計裝飾商業同業公
      會頒佈之「室內設計師資格評鑑認定辦法」等規定，「可知專業設計技術人員
      」、「室內設計師」業已採取專業之「證照」制度。
（三）被告甲○○原係台北市育達商職綜合商科畢業，九十年六月才又自台北市中國
      技術學院會計系畢業，僅參加過為期二週之「室內設計研習」課程，並不具室
      內設計施資格，業據其於偵審中所自承；且據其原任職之格崴公司總經理方文
      杰於偵查中結證稱：「（甲○○到格崴公司應徵是應徵何職務？）是採購。因
      為她沒有設計師的執照。（設計師目前有執照？）有，一定要有執照才能掛設
      計師的名稱，要經過考試，是在八十五年建築物室內裝修管理辦法施行以後的
      規定。（甲○○她以採購的名義能在你們公司兼任設計師？）不可能。我們設
      計部門就有二十多名員工，．．．（甲○○她一直強調說唯有具有設計師資格
      的人才可以辦採購？）沒有這回事。採購是根據設計師所設計出來的規格辦理
      採買而已。她在採購部分應是有經驗。」等語，足證被告甲○○確實不具「專
    業設計技術人員」、抑或「室內設計師」之資格甚明。
（四）再觀之證人朱皓維、吳環芝證詞內容，證人朱皓維結證稱：「我於八十九年七
      月底與被告電話聯絡，我並問被告是否在設計公司工作？是否為設計師？被告
      每次都回答說她是學室內設計的，且為設計師，並在業界很有名氣，叫我可以
      去打聽，我母親（吳環芝）也有聽到。以電話聯絡後隔了幾天後，被告親自與
      我們見面，我也以同樣的問題問她，她仍強調她是設計師，且在設計公司的職
      務只在老闆一人之下，且有十幾年的經驗」、「被告幾乎每次都強調她是設計
      師，後來我質疑施工的品質，我才對被告設計師的身分懷疑，我向被告要她設
      計師的名片，她都推說忘記帶，後來我假藉說要買小燈飾向被告要名片，被告
      後來才交給我一張採購的名片，我感到很驚訝」等語（見九十一年一月二十四
      日審理筆錄）；證人吳環芝結證稱：「因為被告與我小女婿有親戚關係，被告
      向我說她有十幾年從事室內設計的經驗，所以才找被告來施作」、「但最早時
      被告有說過她是設計師，我才會介紹被告去施作，現場接洽、收款都是被告出
      面的」等語（見九十一年一月二十四日審理筆錄）。佐以被告於九十年十月六
      日警訊時自陳其具有設計師資格（見偵查卷第十頁正面第六行）、於九十年十
      二月四日檢察官訊問時供承其自己認為具有設計師資格（見同上卷第一百零二
      頁背面第八行）等語，益證證人朱皓維、吳環芝之結證內容非虛。
    綜上所述，被告甲○○不具備「室內設計師」資格，為爭取承包本件工程而向被
    害人騙稱具有「室內設計師」資格，致被害人陷於錯誤同意其設計、施工，而受
    有財產上之損害，其具有詐欺之意圖與行為至明。是被告甲○○上開辯解，均係
    事後卸責之詞，不足採信，事證明確，其詐欺犯行堪以認定。
三、核被告甲○○所為，係犯刑法第三百三十九條第一項之詐欺取財罪。爰審酌被告
    甲○○前未有犯罪紀錄、素行尚佳，有台灣高等法院被告全國前案紀錄表一件在
    卷，及其犯後猶飾詞卸責、並無悔意，本應重懲，惟念其係為父兄爭取工作機會
    ，一時失慮觸犯本罪，且確已完成三樓工程等一切情狀，量處如主文所示之刑，
    並諭知易科罰金之折算標準，以資懲儆。
據上論斷，應依刑事訴訟法第二百九十九條第一項前段，刑法第三百三十九條第一項
、第四十一條第一項前段，罰金罰鍰提高標準條例第一條前段、第二條，判決如主文
。
中      華      民      國      九十      年     二     月   二十七     日
                                    台灣台中地方法院刑事第三庭
                                        法  官  唐  光  義
右正本證明與原本無異。
如不服本判決，應於判決送達後十日內向本院提出上訴狀，上訴於臺灣高等法院臺中
分院( 須附繕本 )。
                                        書記官
中      華      民      國      九十      年     三     月      一      日
附錄論罪科刑法條
刑法第三百三十九條
意圖為自己或第三人不法之所有，以詐術使人將本人或第三人之物交付者，處五年以
下有期徒刑、拘役或科或併科一千元以下罰金。
以前項方法得財產上不法之利益或使第三人得之者，亦同。
前二項之未遂犯罰之。


司法院資訊處製作；財團法人民間司法改革基金會備份。
